【裁判字號】    88,自緝,692
【裁判日期】    890111
【裁判案由】    詐欺
【裁判全文】
台灣台中地方法院刑事裁定                        八十八年度自緝字第六九二號
    自  訴  人  甲○○
    被      告  乙○○
右列被告因詐欺案件，經自訴人提起自訴，本院裁定如左：
    主  文
自訴駁回。
    理  由
一、按法院或受命法官於自訴案件第一次審判期日前訊問及調查結果，如認為案件有
    刑事訴訟法第二百五十二條至第二百五十四條之情形者，得以裁定駁回其自訴，
    此於同法第三百二十六條第三項定有明文。
二、本件自訴意旨略以：被告乙○○基於意圖為自己不法所有之概括犯意，先後於民
    國八十六年八月間、同年九月間及同年十一月間，在台中縣大甲鎮○○路一九八
    號之三，分別持發票人賴國隆、面額新台幣（下同）十三萬五千元、發票日八十
    六年九月三十一日，發票人劉鋕文、面額二十五萬元、發票日八十六年十月三十
    日，以及發票人曼都精品店劉國佐、面額十五萬元、發票日八十六年十二月三十
    日之支票各一紙，連續向自訴人調借現金，致自訴人陷於錯誤，而均如數借予被
    告乙○○，詎自訴人於上開支票到期日屆期提示，竟遭退票而無法兌現，甫知上
    情，因認被告乙○○涉有刑法第三百三十九條第一項詐欺取財罪嫌云云。
三、按犯罪事實應依證據認定之，無證據不得推定其犯罪事實，刑事訴訟法第一百五
    十四條定有明文。再認定不利於被告之事實，須依積極證據，苟積極證據不足為
    不利於被告事實之認定時，即應為有利於被告之認定，更不必有何有利之證據﹔
    又刑法第三百三十九條第一項詐欺取財罪之成立，以意圖為自己或第三人不法之
    所有，施用詐術使人陷於錯誤而交付財物為構成要件。所謂以詐術使人交付財物
    ，必須該財物之交付，係由於被施用詐術而陷於錯誤所致，若行為人未施用何詐
    術，交付財物者亦非因陷於錯誤而交付，即不構成詐欺罪，最高法院三十年上字
    第八一六號及四十六年台上字第二六Ｏ號著有判例可資參照。
四、訊據被告乙○○固坦承其確曾向自訴人借款如上開支票之金額，並交付上開支票
    予自訴人，然屆期均已退票等事實，惟仍堅決否認其有何詐欺犯行，辯稱：其並
    非持上開支票再向自訴人借款，而係作為返還其昔日因種植水蜜桃須費向自訴人
    借用之款項，上開支票係友人交予其收執，其不知支票何以會退票，又其確有種
    植水蜜桃，並無詐欺之意圖等語。經查，被告乙○○前亦曾於八十五年間及八十
    六年四月間以客票向自訴人借款，並均有兌現；而上開支票三紙，係被告用以清
    償其昔日因種植水蜜桃所需而向自訴人借用之款項，並非再行借款，且其昔日借
    款後，均確係將借用款項用於種植水蜜桃等情，為自訴人所是認，是被告交付上
    開支票予自訴人時，並未再行借款等情，應堪認定，從而自訴人即無因被告上開
    交付支票之行為，陷於錯誤而再行給付上開支票金額款項可言，亦即被告辯稱其
    並無以上開支票詐欺取財，亦不知何以支票會遭退票等情，應可採信。再查自訴
    人前既亦曾借款予被告，而被告均有還款，且被告前向自訴人借款之金額，亦確
    均用於種植水蜜桃，足見被告並無施用詐術之行為，亦即尚非得以被告持為清償
    昔日借款之支票均遭退票，致遲延給付，遽為認定被告有上開詐欺之犯行，是本
    件被告應無施用詐術之行為，且自訴人亦非陷於錯誤而付款。末查本件被告乙○
    ○亦願與自訴人雙方達成和解，益證被告應無施用詐術之行為。綜上所述，本件
尚不得以自訴人提示上開支票時不獲兌現等情，即認被告自始具有不法所有之意
    圖，且施用詐術使自訴人交付財物，亦即本件被告乙○○主觀上既無為自己不法
    所有之意圖，客觀上並無欺罔之施用詐術行為，是核與該罪之構成要件不符，自
    難遽對被告乙○○論以該法條之罪責。是本件應純屬民事糾葛，自訴人本應循民
    事途徑解決，方屬正途。此外，復查無其他積極事證足資證明被告乙○○有詐欺
    之犯行，其犯罪嫌疑自有未足，揆諸前揭規定，本件自訴應予裁定駁回。
據上論斷，應依刑事訴訟法第三百二十六條第三項、第二百五十二條第十款，裁定如
主文。
中      華      民      國    八十九    年        一      月    十一    日
                                  台灣台中地方法院刑事第六庭
                                      法    官
右正本證明與原本無異。
如不服本裁定，應於送達後五日內，向本院提出抗告狀，抗告於台灣高等法院台中分
院(須附繕本)。


司法院資訊處製作；財團法人民間司法改革基金會備份。
